【裁判字號】    91,易,1134
【裁判日期】    920225
【裁判案由】    傷害等
【裁判全文】
臺灣臺北地方法院刑事判決                        九十一年度易字第一一三四號
    公  訴  人  臺灣臺北地方法院檢察署檢察官
    被      告  乙○○
右列被告等因妨害自由案件，經檢察官聲請簡易判決處刑（九十一年度偵字第四七九
三號），經本院受理後（九十一年度簡字第一六Ｏ八號）認不宜以簡易判決處刑而移
由本院刑事庭依通常程序審理，本院判決如左：
    主  文
乙○○無罪。
    理  由
一、公訴意旨略以：甲○○（被訴詐欺取財部分另行審結）意圖為自己不法之所有，
    於民國九十年九月二十二日上午十一時三十分許，在台北市○○路○段五十一號
    光華商場地下室，向乙○○佯裝兜售「株羅紀公園」ＶＣＤ，將一張空白光碟片
    以新台幣（下同）一千元之代價售予乙○○，嗣乙○○返家試行播放後始知受騙
    。乙○○因不甘受損，遂於同日下午一時許，返回上址光華商場尋獲甲○○，甲
    ○○見狀欲逃離現場之際，乙○○為避免甲○○逃逸，即將甲○○壓制在地上，
    妨害甲○○行使權利，因認被告乙○○涉有刑法第三百零四條第一項之強制罪嫌
    等語。
二、按犯罪事實應依證據認定之，無證據不得推定其犯罪事實。又不能證明被告犯罪
    或其行為不罰者，應諭知無罪之判決，刑事訴訟法第一百五十四條、第三百零一
    條第一項分別定有明文。所謂認定犯罪事實之證據，係指足以認定被告確有犯罪
    行為之積極證據而言，該項證據自須適合於被告犯罪事實認定，始得採為斷罪資
    料，如未能發現相當證據，或證據不足以證明，自不能以推測或擬制之方法，為
    裁判基礎，最高法院二十九年度上字第三一○五號、四十年台上字第八六號判例
    可資參照。本件公訴人認被告涉有右揭犯行，無非係以告訴人甲○○之告訴，及
    被告明知附近有警察在場，竟未請求警察協助而自行找甲○○處理並妨礙其權利
    ，與自助行為之要件不合等語，為其所憑之論據。訊據被告乙○○堅決否認右揭
    犯行，辯稱：其在光華商場向甲○○及劉俊廷購買盜版ＶＣＤ，回家後發現係空
    白片而與友人李崇德前往光華商場，熟知劉俊廷一看到渠等便跑掉，甲○○準備
    逃跑時，其為了要取回被騙的錢，才將甲○○撲倒在地等語。經查：按為保護自
    己權利，對於他人之自由或財產施以拘束、押收或毀損者，不負損害賠償之責。
    但以不及受法院或其他有關機關援助，並非於其時為之，則請求權不得實行或其
    實行顯有困難者為限，民法第一百五十一條定有明文，又依法令之行為不罰，刑
    法第二十一條第一項亦有規定。本件告訴人甲○○將空白ＶＣＤ以一千元代價販
    賣予被告，致被告受有財產上之損害，嗣經被告發覺前往尋找甲○○時，甲○○
    見狀即欲逃跑，始遭被告撲倒在地等情，業據告訴人甲○○於本院訊問時供認屬
    實（見本院九十一年十月一日訊問筆錄），核與證人李崇德證稱：其當天與乙○
    ○至光華商場購買ＶＣＤ，回家發現均為空白片，便折回光華商場，看見賣渠等
    ＶＣＤ的人在那邊，因為其中一人跑掉，其先去追，留被告與甲○○在現場等部
    分情節相符（見上開偵查卷第五十六頁），足見被告係為保護自己之權利始對甲
    ○○之自由為拘束，而被告雖亦坦承當時交通警察就在前面路中央，然其若不即
    時將甲○○撲倒，甲○○自會逃逸而使得被告無法行使其請求權，此由證人李崇
    德證稱劉俊廷跑走沒追到等情（見上開偵查卷第五十六頁）即知，故被告所為自
    屬於不及受法院或其他有關機關援助，並非於其時為之，則請求權不得實行或其
    實行顯有困難者之情形，而符合民法第一百五十一條自助行為之要件，又被告之
    妨害甲○○自由行為既屬依法令之行為，依刑法第二十一條第一項規定阻卻違法
    而不予處罰，揆諸前揭說明，自應為無罪之諭知。
據上論斷，應依刑事訴訟法第四百五十二條、第三百零一條第一項，判決如主文。
本案經檢察官呂朝章到庭執行職務。
中    華    民    國      九十二    年      二      月      二十五    日
                                      臺灣臺北地方法院刑事第二庭
                                          法      官  蔡  如  琪
右正本證明與原本無異。
如不服本判決，應於判決送達後十日內，向本院提出上訴狀。
                                          書  記  官  黃  鈴  容
中    華    民    國      九十二    年      二      月      二十五    日


司法院資訊處製作；財團法人民間司法改革基金會備份。
